【裁判字號】    94,易,785
【裁判日期】    951011
【裁判案由】    傷害等
【裁判全文】
臺灣桃園地方法院刑事判決               94年度易字第785號
公  訴  人  臺灣桃園地方法院檢察署檢察官
被      告  丙○○
                      號
上列被告因傷害等案件，經檢察官提起公訴（93年度偵字第7923
號），本院判決如下：
    主  文
丙○○被訴恐嚇部分無罪。
被訴傷害部分不受理。
    理  由
一、公訴意旨：
    被告丙○○於民國91年11月1 日下午7 時許，在其所經營位
    於桃園縣大溪鎮瑞興里頂山腳18之6 號之「星座卡拉OK店」
    內，因不滿乙○○催討房屋，竟動手推乙○○，致乙○○自
    樓梯滾落，被告復與姓名年籍不詳之成年男子5 人，共同基
    於傷害之犯意聯絡，各持鋁棒、鐵棍、木棍及煙灰缸，將乙○○圍毆，乙○○因此受有頭部外傷併右前額撕裂傷、左臉
    擦傷、牙齒斷裂、右肘部及前臂挫傷等傷害（傷害部分不受
    理，詳如下述），被告並揚言將對其及其家人不利恫嚇乙○○，致生危害於乙○○之生命、身體之安全，因認被告涉有
    刑法第277 條第1 項之傷害罪及第305 條之恐嚇罪之罪嫌。
二、證據能力：
    按被告以外之人於審判外之言詞或書面陳述，除法律有規定
    者外，不得作為證據，刑事訴訟法第159 條第1 項固定有明
    文。惟被告以外之人於審判外之陳述，雖不符同法第159 條
    之1 至之4 之規定，而經當事人於審判程序同意作為證據，
    法院審酌該言詞陳述或書面陳述作成時之情況，認為適當者
    ，亦得為證據。又當事人、代理人或辯護人於法院調查證據
    時，知有第159 條第1 項不得為證據之情形，而未於言詞辯
    論終結前聲明異議者，視為有前項之同意，同法第159 條之
    5 亦定有明文。立法意旨在於傳聞證據未經當事人之反對詰
    問予以核實，原則上先予排除。惟若當事人已放棄反對詰問
    權，於審判程序中表明同意該等傳聞證據可作為證據；或於
    言詞辯論終結前未聲明異議，基於尊重當事人對傳聞證據之
    處分權，及證據資料愈豐富，愈有助於真實發見之理念，且
    強化言詞辯論主義，使訴訟程序得以順暢進行，上開傳聞證
    據亦均具有證據能力。查本件證人乙○○及甲○○曾於警詢
    中為陳述，其性質雖屬傳聞證據，然其等所為之上開警詢筆
    錄內容，經本院於審理程序中予以提示並告以要旨，且各經
    檢察官及被告表示意見，當事人已知上述證詞乃傳聞證據，
    仍均表示對該等證據之調查沒有意見，而未於言詞辯論終結
    前對該等證據內容聲明異議，本院審酌上開警詢筆錄作成時
    ，核無違法取證或其他瑕疵，認為以之作為本案之證據亦屬
    適當，依據上開規定，該等警詢證詞對被告而言，自有證據
    能力，合先敘明。
三、被訴恐嚇無罪部分：
  (一)按犯罪事實應依證據認定之，無證據不得認定犯罪事實。又
    不能證明被告犯罪者，應諭知無罪之判決，刑事訴訟法第15
    4 條第2 項、第301 條第1 項分別定有明文。而所謂認定犯
    罪事實之證據，係指足以認定被告確有犯罪行為之積極證據
    而言，該項證據自須適合於被告犯罪事實之認定，始得採為
    斷罪資料，如未能發現相當證據，或證據不足以證明，自不
    能以推測或擬制之方法，以為裁判之基礎；且無論直接或間
    接證據，其為訴訟上之證明，須於通常一般之人均不致有所
    懷疑，而得確信其為真實之程度者，始得據為有罪之認定，
    倘其證明尚未達到此一程度，而有合理之懷疑存在，致法院
    無從為有罪之確信，自應為無罪之判決（最高法院40年台上
    字第86號及76年台上字第4986號判例意旨參照）。
  (二)又按被害人與一般證人不同，其與被告處於絕對相反之立場
    ，其陳述之目的，在使被告受刑事訴追處罰，內容未必完全
    真實，證明力自較一般證人之陳述薄弱。故被害人縱立於證
    人地位而為陳述，仍應視其陳述有無瑕疵，即便其陳述無瑕
    疵可指，仍不得作為有罪判決之唯一依據，應調查其他證據
    以察其是否與事實相符，亦即仍須有補強證據以擔保其陳述
    之真實性，始得採為斷罪之依據，且應達到前揭所示毫無合
    理可疑之證明程度，方得為有罪之判決（最高法院61年台上
    字第3099號判例及94年度台上字第3326號判決意旨參照）。
  (三)公訴人認被告涉有此部分恐嚇之犯行，無非係以證人即被害
    人乙○○及甲○○之證詞為其主要論據。然被告堅詞否認涉
    有何恐嚇犯行，並以：伊沒有恫嚇乙○○及其家人說要對其
    等不利，伊與乙○○於91年11月1 日之衝突，是乙○○先持
    刀攻擊伊所致，乙○○及甲○○所述均不實在等詞置辯。
  (四)查證人乙○○於本院審理程序中係證稱：被告於91年4 月18
    日叫店內小弟拿鐵棒打伊，打完後沒多久，被告有對外放風
    聲說要對告訴人不利，「要給我死」，打完後1 個月，被告
    也恐嚇甲○○稱：「我如果不高興要叫怪手拆房子」等語（
    見本院卷第第145 、146 頁審理筆錄）；均未提及被告於91
    年11月1 日當日或之後有何言語恐嚇乙○○本人之行為；而
    其於警詢時曾分別證稱：
  1.「91年4 月18日... 丙○○叫他2 名手下持鐵棍毆打我右腳
    受傷的部位。『丙○○即放風聲要給我死在外面，我就不敢
    回家。』93年11月1 日... 丙○○即叫手下5 個持鋁棒、木
    棍、煙灰缸毆打我致昏迷... 『從此之後我就不敢回家，丙○○在外放風聲要給我死，我害怕不得了。』」（見93年度
    偵字第7923號卷第157 頁反面警詢筆錄）。
  2.「（問：事後〈指91年9 月〉，你還有無返回大溪鎮瑞興里
    3 鄰頂山腳18之6 號住處？）我與老婆、小孩全家均害怕遭
    殺害不敢返家，『另丙○○對外面說：要讓我死在外面，而
    且會死的很難看，全家都會有事，經朋友輾轉聽到對我說，
    並叫我小心一點。』」（見93年度偵字第7923號卷第159 頁
    反面及第160 頁警詢筆錄）。
    觀諸證人乙○○於警詢中歷次所述，被告是否於91年11月1
    日當日或之後即有以要讓乙○○死等詞恐嚇乙○○？抑或其
    所謂聽到被告放風聲要其死是其於本院審理中所稱91年4 月
    18日衝突後沒多久所發生之事？尚屬有疑；對此，經檢察官
    於本院審理中當庭詰以：上開警詢時所述被告放風聲恐嚇是
    何時？乙○○明確答以：是91年4 月第1 次被打後沒有多久
    等詞無誤（見本院卷第146 頁審理筆錄），是其並非證稱被
    告於91年11月1 日當天或之後有何恐嚇行為甚明；況其所謂
    聽到被告放風聲，是其直接聽聞該等要其死之恐嚇言詞？抑
    或朋友聽聞後輾轉告知？而所謂朋友聽聞，朋友是誰？細節
    如何？均無從自其警詢或審理中之證詞予以確認，故實難認
    定被告於91年11月1 日衝突當日或之後，有何恐嚇乙○○本
    人之行為。
  (五)另證人即乙○○之妻甲○○於本院審理程序中係證稱：91年
    4 月18日當天晚上，在上開店內，被告拿扳手、「小劉」鋁
    棒一起打乙○○，打到腳不能走路，還恐嚇說：「要叫挖土
    機來挖房子，讓你們不敢住」、「把話說清楚，不然要讓你
    們死的很難看，全家都有事」等語；另91年11月1 日衝突之
    後某日，伊回去拜拜，被告以「叫你老公出來，不然會給他
    死在外面，全家都會有事，連你娘家也一樣」等語恐嚇之（
    見本院卷第61至63頁審理筆錄）。依其所述，亦無從證明被
    告於91年11月1 日後有無恐嚇乙○○本人之行為。而其曾於
    警詢中稱：被告於91年4 月18日下午2 時許對伊說：「你丈
    夫要解釋清楚，不解釋清楚，我就叫怪手把房屋全部挖掉」
    等詞（見93年度偵字第7923號卷第162 頁警詢筆錄）；復曾
    於另案審理中結證稱：乙○○於91年4 月間被餐廳員工毆打
    後，就不敢回家住，「因為丙○○在外放話要給他死」，所
    以一直到91年11月1 日，中間都沒有回來，怕回來會被打等
    詞（見本院92年度訴字第1242號卷第188 至190 頁審理筆錄
    ）。依其上開警詢及另案審理中之證詞，亦均係提及被告於
    91年4 月18日恐嚇乙○○或另外恐嚇甲○○之事，均非證稱
    被告有於91年11月1 日當日或之後恐嚇乙○○本人之情。
  (六)查檢察官起訴被告恐嚇之事實（詳見一），係指「被告丙○○於民國91年11月1 日下午7 時許，在其所經營位於桃園縣
    大溪鎮瑞興里頂山腳18之6 號之星座卡拉OK店內，... 將乙○○圍毆，乙○○因此受有... 傷害，『被告並揚言將對其
    及其家人不利恫嚇乙○○，致生危害於乙○○之生命、身體
    之安全』」，據此，公訴人所指被告涉犯之恐嚇事實，當指
    被告於91年11月1 日當日或之後恐嚇乙○○本人甚明，與有
    無恐嚇甲○○無關，若就此部分起訴之事實不能證明被告犯
    行，被告縱有於91年4 月18日當日或之後不久恐嚇乙○○或
    有其他恐嚇甲○○之行為，本院亦無從就此等未經起訴之犯
    罪事實予以審究，而應由檢察官另案偵辦處理。
  (七)根據前揭(四)、(五)乙○○及甲○○所述，實無從認定被告曾於
    91年11月1 日當日或之後恐嚇乙○○本人，且其等歷次所述
    ，在被告恐嚇之時間、地點、方法、對象、說詞上，均有不
    明且互核不一致之處，該等證述顯有瑕疵，而卷內亦查無其
    他任何人證或物證之補強證據足以佐證其等所述為真，參以
    被告始終堅決否認涉有何恐嚇之犯行，而被告與乙○○、甲○○除恐嚇外，又有傷害、殺人未遂、侵占等多次糾紛及怨
    隙，乙○○及甲○○所述自應有更多之積極證據予以補強，
    然本案均付之闕如，亦查無其他積極證據足以證明被告有公
    訴人所指之恐嚇犯行，參酌前揭(一)、(二)之法律明文及最高法
    院判例、判決意旨，本院實無從形成毫無合理可疑之有罪心
    證，依法自應就此部分諭知無罪。
  (八)至於被告究竟有無其他恐嚇乙○○（如91年4 月18日當日或
    之後不久）或甲○○（如91年4 月18日之後至91年11月間）
    之事實，因上開起訴部分已屬無罪，此等未經起訴之事實，
    本院自無從予以審究，自應由檢察官斟酌卷內事證，另案處
    理之，附此敘明。
四、被訴傷害不受理部分：
  (一)按刑法第277 條第1 項之罪，依同法第287 條前段之規定，
    係告訴乃論之罪。次按告訴乃論之罪，其告訴應自得為告訴
    之人知悉犯人之時起，於六個月內為之；其告訴已逾告訴期
    間者，應諭知不受理之判決，刑事訴訟法第237 條第1 項、
    第303 條第3 款分別定有明文。而告訴乃論之罪，告訴人之
    告訴，雖不以明示其所告訴者為何項罪名或言明「告訴」為
    必要，但仍須指明所告訴之犯罪事實及表示希望訴追之意思
    ，始足當之，是告訴人陳述之事實，縱已指明所告訴之犯罪
    事實，但若客觀上無從認其有向檢察官或司法警察官陳明希
    望訴追之意，仍難認其告訴適法（最高法院18年上字第798
    號判例、87年度台上字第2379號判決意旨參照）。
  (二)查告訴人乙○○，因被告於91年11月1 日涉嫌傷害其身體之
    事，前後在警詢中接受3 次詢問，第1 次是91年11月2 日在
    龍潭八０四醫院（見91年度偵字第19854 號卷第4 至第5 頁
    反面警詢筆錄）；第2 次係被告遭移送重傷害等案件，而告
    訴人於92年9 月24日在某會議室接受詢問（見93年度偵字第
    7923號卷第156 至158 頁反面警詢筆錄）；第3 次則係於93
    年5 月17日在八德分局刑事組接受詢問（見93年度偵字第79
    23號卷第159 至160 頁警詢筆錄）。告訴人於91年11月1 日
    即知涉嫌傷害其身體之人為被告，故其第2 次及第3 次接受
    警詢之時間，顯然皆逾越知悉犯人之時起6 個月之法定告訴
    期限，故其於第2 次詢問結尾時，表示「希望丙○○能進去
    關，因為他危害鄉里，欺壓善良... 」等詞，雖可認係對司
    法警察官表示訴追之意，但仍非合法告訴。至於其所接受之
    第1 次警詢，其全程問答情形如下（年籍、前科省略）：「
    問：你今（2）日因何事為警方製作筆錄？
    答：我因涉嫌持刀殺傷人，所以為警方製作筆錄。
    問：你於何時？何地？持刀殺何人？持何種刀械殺人？你於
        何時、地為警當場查獲？
    答：於91年11月1 日19時許，在大溪鎮瑞興里3 鄰頂山腳18
        -6號，我持西瓜刀殺丙○○，於91年11月1 日晚上20時
        許，在大溪鎮瑞興里3 鄰頂山腳18-6號為警當場查獲。
    問：你與丙○○是何關係？年籍資料為何？
    答：是我的房客，丙○○，男，47年4 月4 日，Ｚ000000000
        ，住桃園縣大溪鎮頂好新村29號。
    問：你為何持西瓜刀殺傷丙○○？殺傷何部位？
    答：我於91年11月1 日晚上19時許，我因返家要看孫女，並
        敲門要進入我屋內時，丙○○並由餐廳內出來，就用手
        推我，我並由二樓樓梯摔至一樓，致我非常之生氣，我
        就拿出我所預藏之西瓜刀往丙○○頭部殺兩刀。
    問：你為何隨身預藏西瓜刀？你與丙○○有何仇怨？
    答：我因在外聽到傳言，丙○○要讓我在外面死得很難看，
        所以我怕回家後，丙○○會對我不利，我就隨身預藏西
        瓜刀防衛。因於91年5 月16日約零時許，我妹婿尤敏雄
        到丙○○所開設之星座餐廳消費，不知因何事我妹婿並
        與丙○○打起來，當時因很吵我就起床勸架，雙方沒事
        後，我便返家睡覺。然後於91年5 月18日尤敏雄之妻姑
        丈「綽號阿強」到丙○○星座餐廳理論尤敏雄被毆之事
        ，隨後丙○○並把我叫到餐廳裡面跟我說，所有打架發
        生之情，丙○○都說是我設計的，然後他餐廳調酒師「
        不知姓名」就拿起棒球棒往我右腳打，致我受傷住院，
        方發生仇怨。
    問：你有無受傷？目前有無生命危險？你受傷之部位係何人
        所為？
    答：我頭部外傷併右前額撕裂傷及左臉擦傷及牙齒斷裂。右
        肘部及左前臂挫傷。沒有生命危險，是丙○○拿玻璃煙
        灰缸往我臉部右眉毆打致受傷及丙○○第二兒子（姓名
        不詳）及員工等六人。
    問：你當時是使用何種交通工具致丙○○所開設之餐廳？車
        主是何人？
    答：我是騎乘輕機車RVX-075號，車主是羅永富。
    問：你騎乘之輕機車是跟何人借用？
    答：我是跟車主之兒子羅文在借車騎用。
    問：你所騎乘之輕機車上有兩支疑似土製爆裂物係何人所有
        ？何處得來？作何用途？
    答：是我所有的。我是在桃園縣八德市○○路更寮腳佛具店
        購買的。（詳細住址及店名不詳）我所有之兩支爆裂物
        是怕丙○○等人找我麻煩，所以爆裂物是作為防身用。
    問：你於何時購買？所購買之疑似爆裂物兩支名稱？是否有
        私自變造威力如何？
    答：於91年9 月21日中秋節購買的。是大龍炮。我將大龍炮
        前端加裝塑膠管，並用膠布纏繞固定，威力多大不曉得
        ，因還未使用過。
    問：以上所言是否實在？有無意見要補充？
    答：實在。沒有。
    以上筆錄於91年11月2日9時訊畢經被詢問人閱讀認無訛，始
    簽名捺印」，此有該次警詢筆錄在卷為憑。則依據其該次警
    詢所述，雖提及被告傷害其身體之事，但均無任何表明訴追
    之意之言詞，實難認其已於該次警詢中合法提出告訴。
  (三)另告訴人曾於91年11月2 日接受內勤檢察官訊問，依其該次
    所述：「問：（告以移送意旨）意見？答：車子不是我偷，
    是我在7 月底向羅借的，土製爆裂物是我自己做的，在中秋
    節時做來防身用。我有那機車，至18之6 號我家，以西瓜刀
    砍丙○○頭部兩刀沒錯，但那是因賴在傍晚左右不明原因就
    把我從二樓推下，造成我身體多處受傷，我一氣就把放身上
    之西瓜刀抽出來，要衝上去砍他，他見到也衝下來要打我。
    等他到我面前，我就舉刀朝他頭部砍下去，砍了二刀，但因
    他大叫，裡面出來一堆人把我打倒在地。後來警察就來了。
    問：為何隨身攜帶西瓜刀？答：因他5 月18日曾打過我，然
    後在外放話說要讓我死的很難看，所以我隨身帶刀防身。問
    ：以西瓜刀朝人頭部砍下可能致人於死，知否？答：我知道
    ，但因當時太生氣，並且有喝酒。」（見91年度偵字第1985
    4 號卷第19頁反面偵訊筆錄），實難認其有向檢察官表示追
    究被告傷害犯行之意。又告訴人另於92年2 月20日檢察官偵
    訊中陳述：「問：91.11.1 事發經過？答：我當天喝了些酒
    ，要回去看孫女，因事發前幾天有對我放風聲，我才帶西瓜
    刀在身。問：騎走「羅文在」機車時，告訴他？答：我是向
    「在」太太借的，91.7月時即借騎走，一直至91年11月都未
    還。問：土製爆裂物你製作？答：是。問：何時拿刀砍「丙○○」？答：是因「昌」將我推下樓後及5 、6 位男子拿鐵
    棍、棒球棍要打我，我才拿出西瓜刀砍他頭頂（提示照片）
    ，是該刀沒錯，共砍中他兩刀。問：砍了「昌」後，昌大叫
    ，一群人出來將你打倒在地，才受傷？答：是如此沒錯，一
    開始只我與「昌」二人而已。問：有要殺死「昌」意思？答
    ：我沒要殺死他意思，因被他打了，要打回來之意思去傷害
    他。問：衝突發生，現場何人在？答：有三位女員工、「昌
    」子及其他5 位男子在場，三女服務生有看到。」（見同此
    偵卷第47頁偵訊筆錄），告訴人除陳述其與被告衝突之經過
    外，亦無特別對被告之傷害犯行提出告訴。
  (四)綜上，告訴人第1 次警詢及上開(三)所述2 次偵訊之時間，均
    在告訴人知悉被告傷害犯行（即91年11月1 日）起6 個月內
    ，然告訴人均未依法向司法警察官或檢察官口頭表明希望訴
    追之意且記明筆錄為憑，此外，亦查無告訴人有何以書狀陳
    明提出告訴之情形存在，雖告訴人於該次受傷後在醫院驗傷
    並檢具傷單（見91年度偵字第19854 號卷第12頁），此傷單
    或可證明其受有傷單所載之傷害，但亦非向司法警察官或檢
    察官提出為憑並表明訴追之意之書面，故雖告訴人曾於本院
    審理程序中證稱：當時在派出所作筆錄（即第1 次警詢）就
    是要對被告提出告訴云云，然其所述與卷存之筆錄記載不符
    ，自不能依其證詞認本件被告涉嫌傷害之事實業經告訴人依
    法提出告訴，參照上開(一)之說明，此部分告訴並非合法。檢
    察官又認被告所涉傷害及恐嚇犯行，具有（修正前）刑法第
    55條牽連犯之裁判上一罪關係，本院審理後認恐嚇部分不成
    立犯罪，傷害部分又欠缺訴追要件，則一部既不成立犯罪，
    即難與他部發生一部及全部之關係，本院就傷害部分，仍應
    為不受理之諭知。
據上論斷，應依刑事訴訟法第301 條第1 項、第303 條第3 款，
判決如主文。
本案經檢察官柯怡如到庭執行職務。
中    華    民    國    95    年    10    月    11    日
                  刑事第五庭  審判長法  官  潘政宏
                                    法  官  邱滋杉
                                    法  官  吳勇毅
以上正本證明與原本無異。
如不服本判決，應於判決送達後10日內向本院提出上訴狀（應附
繕本），上訴於臺灣高等法院。
                                    書記官  陳夏施
中    華    民    國    95    年    10    月    13    日


司法院資訊處製作；財團法人民間司法改革基金會備份。
